最高法院刑事判決　　　　　　九十六年度台上字第二四一二號
上　訴　人　甲○○
　　　　　　　　　　號（
上列上訴人因強盜等罪案件，不服台灣高等法院花蓮分院中華民
國九十六年二月二十七日第二審判決（九十五年度上訴字第二九
四號，起訴案號：台灣台東地方法院檢察署九十五年度偵字第一
０七四號、第一０八五號），提起上訴，本院判決如下：
    主  文
上訴駁回。
    理  由
一、強盜及搶奪部分：
按刑事訴訟法第三百七十七條規定：上訴於第三審法院，非以判
決違背法令為理由不得為之；是提起第三審上訴，應以原判決違
背法令為理由，係屬法定要件；如果上訴理由狀並未依據卷內訴
訟資料具體指摘原判決不適用何種法則或如何適用不當，或所指
摘原判決違法情事，顯與法律規定得為第三審上訴理由之違法情
形不相適合時，均應認其上訴為違背法律上之程式，予以駁回。
本件原判決撤銷第一審就上訴人甲○○部分所為之科刑判決，改
判分別論處上訴人連續意圖為自己不法之所有，結夥三人以上攜
帶兇器，以強暴至使不能抗拒，而取他人之物（處有期徒刑九年
）及共同意圖為自己不法之所有，而搶奪他人之動產（處有期徒
刑八月）等罪刑（與原判決撤銷第一審科刑判決改判之竊盜罪刑
部分，應執行有期徒刑十年；上訴人就原判決關於竊盜部分之上
訴，另從程序上駁回，詳如後述）。上訴人之上訴意旨略稱：（
一）原判決事實欄係認定：「上訴人於民國九十五年三月二十日
上午二時二十分許，與張志豪、尤政凱共同基於意圖為自己不法
所有之概括犯意聯絡」，於理由內復就相關證據之證據能力記載
：「證人王德正於警詢之證詞，具有可信之特別情況，其警詢供
述具證據能力」；惟證人王德正先後於警詢及原審所為之供述，
相互矛盾，且無證據足以證明其證述確與事實相符，原判決逕採
納王德正之供述，作為判決之基礎，此部分採證法則之運用，自
難謂為合法。（二）上訴人係向被害人謝文川恐嚇稱：有無欠人
家錢，把錢交出來等語，而當時上訴人距謝文川達五十公尺，何
能使謝文川不能抗拒﹖此與強盜罪須致使被害人不能抗拒之要件
不符；原判決就此部分論處上訴人加重強盜未遂罪名，自有違誤
。（三）上訴人於九十五年四月一日晚十時許，以行動電話向台
東縣警察局台東分局員警自首，而檢警機關就上訴人是否主動到
案乙節，復未詳載於移送書或起訴書內，自不足為科刑輕重之依
據，而與刑法第五十七條規定未合。（四）原判決理由說明：「
被告（指上訴人暨原審共同被告張志豪）及辯護人對被害人等於
警詢之陳述及相關書證、物證，均同意作為證據或無異議，則被
害人等於警詢之陳述及相關書證、物證，均有證據能力」，如若
無誤，顯意指上開證據經原審調查後，均認為具有證據能力。惟
上訴人於原審言詞辯論終結前，對上開證據雖未聲明異議，但其
年僅十九歲，就上開證據，是否已知有刑事訴訟法第一百五十九
條第一項不得為證據之情形，原判決未予論敘，顯屬理由不備。
（五）原判決係採納原審共同被告張志豪及被害人陳亳揮、王桂
梅、李盧罔市、謝文川、陳希蓁等人分別於警詢之供述，作為論
處上訴人罪刑之證據，未說明前開被告以外之人之審判外陳述
得作為證據的理由，顯屬於法有違。（六）原判決採納卷附之通
訊監聽譯文乙份，作為認定上訴人犯罪之證據，惟該份監聽譯文
究係如何取得﹖其取得程序是否合法﹖原判決未予調查、審認及
說明，有理由不備之違法。（七）原判決事實認定：「上訴人、
張志豪、尤政凱為遂行本件強盜犯行，共同意圖為自己不法所有
之犯意聯絡，先於九十五年三月二十日上午一時許，在台東縣台
東市馬偕醫院停車場空地，推由張、尤二人，持客觀上足以對人
之生命、身體、安全構成威脅，具有危險性而可作為兇器使用之
鐵製梅花扳手一支，共同轉鬆王桂梅所有之4875－KA號自用小客
車車牌之螺絲，上訴人再戴手套拆卸該二面車牌，得手後將該二
面車牌懸掛於P7－5280號自用小客車上。隨即由尤政凱駕駛換掛
4875─KA車牌之原P7─5280號自用小客車，搭載上訴人及張志豪
，在台東市區找尋強劫對象」，如若無誤，乃意指上訴人與張志
豪、尤政凱，於竊取上開車牌之初，即共萌強盜之犯意聯絡，此
與其理由說明：「張志豪、上訴人及尤政凱等人於將小客車換上
偷來之車牌後，即共同決議找尋強劫對象」，顯相牴觸，自屬理
由矛盾。又上引原判決事實係認定：上訴人、張志豪及尤政凱，
乃結夥三人，攜帶兇器竊取他人所有之小客車車牌，惟於主文內
就此未為明確之記載，自有判決主文與事實、理由記載，不相
一致之違法等語。
惟查：原判決依憑上訴人於原審供認犯罪之自白、原審共同被告
張志豪、第一審共同被告尤政凱、謝俊男及另案被告謝艦毅分別
於警詢、偵查及第一審所為不利於上訴人之供述、被害人陳亳揮
、王桂梅、李盧罔市、謝文川、陳希蓁分別於警詢之指訴、證人
王德正於原審之證言、證人即資玉銀樓負責人呂毓尊之證述、卷
附之金飾買入／翻造登記簿影本乙紙、通聯調閱查詢單二十一紙
、車輛查詢單四紙、刑案現場測繪圖二紙、監聽譯文一份、現場
照片四十一幀、內政部刑事警察局九十五年四月二十五日刑鑑字
第0950056753號槍、彈鑑定書及扣案無殺傷力之改造手槍一支、
彈匣一個、木製球棒一支、鋁製球棒一支、開山刀一把、安全帽
一頂、手套七個、木棍一支等證據資料，認定上訴人有其事實欄
所載之加重強盜及搶奪犯行，已於理由內詳敘其調查證據之結果
及取捨證據認定之理由。並列舉法律規定及理由，說明：「被害
人等於警詢之陳述及相關書證、物證均有證據能力」。從形式上
觀察，原判決並無採證違背證據法則、理由不備或理由矛盾等違
背法令之情形。上訴意旨（二）、（四）、（五）均置原判決事
實欄明確認定及理由欄內詳予說明之事項於不顧，徒憑己意，或
就事實審法院採證認事自由判斷職權之合法行使，再為單純事實
上爭執；或對原判決已詳細說明之事項，任意指摘，俱非合法之
第三審上訴理由。再依原判決理由說明，係以證人王德正於原審
之證述，與上訴人在原審供認犯罪之自白及原審共同被告張志豪
、第一審共同被告尤政凱分別於警詢、偵查及第一審所為不利於
上訴人之供述，相互印證，認定上訴人係夥同張志豪、尤政凱攜
帶兇器強盜王德正之財物既遂，並非僅以王德正在原審之供述，
作為判決上訴人涉犯上開罪名之唯一證據。至於王德正之警詢指
述，縱令與其在原審之證述，尚非完全相符；惟就證人先後不同
之證述，敘明採納其中某一部分時，原即含有摒棄與其相異部分
之意，此乃證據取捨之當然結果，自無庸於判決理由內予以敘明
；則原判決既敘明採納王德正在原審之供述，作為判決之證據資
料，其未說明不採納王德正警詢供述之理由，自非理由不備。上
訴意旨（一）執此指摘原判決理由不備及採證違法，顯非依據卷
內資料而為主張。又依卷附台灣台東地方法院檢察署拘票及上訴
人第一次警詢筆錄之記載，警方人員係持台灣台東地方法院檢察
署檢察官核發之拘票，於九十五年四月二日在台東市○○路○段
六五四巷十二號拘提上訴人到案（見警局卷第二頁、第九八頁）
，上訴意旨（三）執其係自首云云，指摘原判決違法，亦非依據
卷內資料而為主張。至於卷附監聽譯文乙份，是否係警方人員透
過合法之監聽程序所取得，卷內雖查無資料足以證明，惟除去該
份監聽譯文，依憑卷內其他證據資料，本件仍應為同一事實認定
，此既於判決結果顯無影響，依刑事訴訟法第三百八十條規定，
仍難執為提起第三審上訴之適法理由。上訴意旨（六）以此指摘
原判決採證違法，自非合法。再依原判決事實認定，上訴人與張
志豪、尤政凱，係於竊取前揭小客車車牌之初，即共萌強盜之犯
意聯絡；而其理由說明：「張志豪、上訴人及尤政凱等人於將小
客車換上偷來之車牌後，即共同決議找尋強劫對象」，乃意指渠
等共萌不法所有之強盜犯意後，開始尋找強盜對象之時間，二者
並無矛盾；又原判決事實雖認定，上訴人、張志豪及尤政凱，係
結夥三人，攜帶兇器竊取王桂梅所有之小客車車牌，惟依其理由
說明，上訴人所犯前開加重竊盜罪，與連續加重強盜罪間，有方
法結果之牽連犯關係，而從一重之連續加重強盜罪處斷，則關於
上訴人加重竊盜部分，自無庸再於主文內為論罪科刑之諭知。上
訴意旨（七）執原判決主文內就上訴人加重竊盜部分未為明確之
記載云云，指摘原判決主文與事實、理由不相一致，殊屬誤會。
綜上所論，上訴人就原判決關於加重強盜及搶奪等部分之上訴，
均屬違背法律上之程式，皆應駁回。至於原判決認與上開加重強
盜部分，有牽連犯關係之加重竊盜部分，原判決認係觸犯刑法第
三百二十一條第一項第三、四款之結夥三人以上攜帶兇器竊盜；
經核刑法第三百二十一條第一項之竊盜罪，屬刑事訴訟法第三百
七十六條第二款之案件；與之有牽連犯裁判上一罪關係之加重強
盜部分之上訴，既不合法，自無從就有牽連犯關係之上開輕罪部
分併為實體上審判，此部分既經第二審判決，自不得上訴於第三
審法院，上訴人就該部分，竟仍提起上訴，亦應駁回。
二、竊盜部分：
按刑法第三百二十條、第三百二十一條之竊盜罪，經第二審判決
者，不得上訴於第三審法院，刑事訴訟法第三百七十六條第二款
定有明文。上訴人就原判決關於竊盜部分提起上訴，經核原判決
就該部分係撤銷第一審科刑判決，改判依刑法第三百二十條第一
項規定，論上訴人以共同竊盜罪名。而刑法第三百二十條第一項
之竊盜罪，屬於刑事訴訟法第三百七十六條第二款所列之罪，此
部分既經第二審判決，自不得上訴於第三審法院，上訴人就該部
分竟仍提起上訴，顯為法所不許，亦應駁回。
據上論結，應依刑事訴訟法第三百九十五條前段，判決如主文。
中　　華　　民　　國　九十六　年　　五　　月　　三　　日
                      最高法院刑事第十一庭
                          審判長法官  林　永　茂
                                法官  洪　文　章
                                法官  蘇　振　堂
                                法官  蕭　仰　歸
                                法官  何　菁　莪
      本件正本證明與原本無異
                                      書  記  官
中　　華　　民　　國　九十六　年　　五　　月　　九　　日
                                                      Ｑ
